【裁判字號】    98,交聲,960
【裁判日期】    980715
【裁判案由】    違反道路交通管理處罰條例聲明異議
【裁判全文】
臺灣桃園地方法院刑事交通事件裁定     98年度交聲字第960號
原處分機關  交通部公路總局新竹區監理所
異  議  人
即受處分人  甲○○
上列受處分人因違反道路交通管理處罰條例案件，對於交通部公
路總局新竹區監理所中華民國98年3 月27日所為之處分（原處分
案號：壢監裁字第裁53－ZIQ008953 號）聲明異議，本院裁定如
      下：
    主  文
異議駁回。
    理  由
一、原處分意旨略以：異議人即受處分人甲○○於民國97年10月
    30日上午6 時54分許，駕駛車牌號碼為5H-5328 號自用小客
    車，行經國道公路頭城收費站南向以ETC 電子設備收費之第
    12車道時，並未自動扣款繳納國道高速公路通行費，嗣經遠
    通電收股份有限公司（下稱遠通公司）通知其補繳，仍未補
    繳通行費，而為內政部警政署國道公路警察局第九警察隊（
    下稱國道九隊）員警開立公警局交字第ZIQ008953 號舉發通
    知單（下稱本件舉發通知單），以其有「汽車行駛於應繳費
    之公路不依規定繳費」之違規為由，逕行舉發，並將本件舉
    發通知單送達於異議人。嗣異議人逾本件舉發通知單上所載
    應到案日期未到案，交通部公路總局新竹區監理所（下稱原
    處分機關）乃依道路交通管理處罰條例第27條第1 項、違反
    道路交通管理事件統一裁罰基準及處理細則第43條、第44條
    、第67條之規定，就其上開違規事實，開立壢監裁字第裁53
    －ZIQ008953 號裁決書，對其裁處罰鍰新臺幣（下同）3,00
    0 元。
二、聲明異議意旨略以：伊確有於97年10月30日上午6 時54分許
    ，駕駛車牌號碼為5H-5328 號自用小客車，行經國道公路頭
    城收費站南向時，因車上未裝ETC 電子設備收費系統，而誤
    闖電子收費之第12車道，因而無法經由自動扣款機制繳納通
    行費，嗣後遠通公司確有寄發補繳之通知單，然係因由伊鄰
    居代收，因此不知道被舉發，且伊嗣於98年3 月27日已補繳
    ETC 通行費，並提出繳費單為據，為此聲明異議。
三、按「車輛不依規定繳納通行費，營運單位之自動收費系統應
    將該用路人車輛之車種、牌照號碼、通行時間、地點、行駛
    方向等予以記錄並照相或錄影存記。營運單位應依本局查明
    之車籍資料，製發「補繳通行費及作業處理費通知單」，追
    繳通行費並加收作業處理費用。但因系統因素致無法完成扣
    款交易者，不另收作業處理費。前項作業處理費用指用路人
    每次不依規定繳費，所應加收之作業處理費用，包含車籍資
    料查詢費、照片費、帳單列印費、掛號郵資費、人工作業處
    理費及繳款手續費等，由本局核定及由營運單位公告之。」
    、「用路人應依「補繳通行費及作業處理費通知單」所列金
    額及繳費期限完成補繳，逾補繳期限截止日未繳納者，依法
    舉發。」、「汽車通行於應繳通行費之公路，經收費站不依
    規定繳費者，徵收機關應向其追繳通行費及加收追繳作業費
    用。前項追繳作業費用包含車籍資料查詢費、照片費、帳單
    列印費、掛號郵資費、人工作業費及繳款手續費，各該費用
    由徵收機關核定之。有第一項違規行為者，另由公路主管機
    關依道路交通管理處罰條例第二十七條規定處罰之。」，97
    年7 月18日修正後「交通部臺灣區○道○○○路局電子收費
    申裝及欠費追繳作業注意事項」第13點、第17點及「公路通
    行費徵收管理辦法」第15條分別定有明文。又「汽車行駛於
    應繳費之公路、橋樑、隧道或輪渡，不依規定繳費者，處汽
    車所有人或駕駛人3,000 元以上6,000 元以下罰鍰，並追繳
    欠費。」，道路交通管理處罰條例第27條第1 項亦有明文。
四、次按於應送達處所不獲會晤應受送達人時，得將文書付與有
    辨別事理能力之同居人、受僱人或應送達處所之接收郵件人
    員；送達，不能依前2 條規定為之者，得將文書寄存送達地
    之地方自治或警察機關，並作送達通知書2 份，1 份黏貼於
    應受送達人住居所、事務所、營業所或其就業處所門首，另
    1 份交由鄰居轉交或置於該送達處所信箱或其他適當位置，
    以為送達。前項情形，由郵政機關為送達者，得將文書寄存
    於送達地之郵政機關，此觀行政程序法第73條第1 項、第74
    條第1 項及第2 項之規定即明，先予敘明。
五、經查：
  (一)異議人確有於97年10月30日上午6 時54分許，駕駛車牌號碼
    為5H-5328 號自用小客車，行經國道公路頭城收費站南向時
    ，因車上未裝ETC 電子設備收費系統，然卻通行電子收費之
    第12車道，因而無法經由自動扣款機制繳納通行費，嗣後遠
    通公司確有寄發補繳之通知單，通知異議人於97年12月11日
    前補繳費用，然異議人未依期限補繳，嗣經內政部警政署國
    道公路警察局第九警察隊開立舉發通知單逕行舉發後，經原
    處分機關開立本件裁決書，裁罰異議人3,000 元之罰鍰在案
    等情，為異議人所不爭執，並有前揭舉發通知單及裁決書各
    一份在卷可按。
  (二)而就本件遠通公司寄發之補繳通知單是否合法送達乙節，本
    件通行費補繳通知單，掛號投遞地址為異議人設籍之桃園縣
    新屋鄉○○○路○ 段579 巷16號，投遞日期為97年11月24日
    ，並由其嫂徐玉黎代為收受乙節，為異議人所不爭執，且有
    交通部臺灣區○道○○○路局頭城收費站函1 紙在卷足憑，
    是揆諸於前揭說明，本件遠通公司所寄發之補繳通知單自屬
    已合法送達於異議人，而生送達之效力，異議人自難以代收
    人未將之轉交為由，主張不知有此補繳之通知。遠通公司既
    將補繳通知單合法送達於異議人，該補繳期限自應起算，異
    議人未於補繳期限內補繳通行費，依前揭「交通部臺灣區○
    道○○○路局電子收費申裝及欠費追繳作業注意事項」第17
    點，國道九隊員警自得開立本件舉發通知單，對其逕行舉發
    ，異議人辯稱不知有補繳通知云云，並非可採。至異議人於
    原處分機關於98年3 月27日為前揭裁決後，始行補繳費用，
    此亦係逾繳費期限即97年12月11日後始為補繳，是異議人以
    此對原處分聲明異議，亦難認有理。
  (三)綜上所述，異議人既不爭執有駕車行經應繳費之公路未依規
    定繳費之事實，且於遠通公司依法送達補繳通知單後，復未
    於繳納期限內補繳之，核其所為，確已該當道路交通管理處
    罰條例第27條第1 項所定「汽車行駛於應繳費之公路不依規
    定繳費」之處罰要件，異議人逾應到案日期未到案，原處分
    機關逕行裁決，並處異議人3,000 元之罰鍰，合於公路通行
    費徵收管理辦法第15條、道路交通管理處罰條例第27條第1
    項及違反道路交通管理事件統一裁罰基準表所定之裁量基準
    ，核無違誤，是本件異議自為無理由，應予駁回。
據上論斷，應依道路交通管理處罰條例第87條第2 項，道路交通
案件處理辦法第19條，裁定如主文。
中    華    民    國    98    年    7     月    15    日
        臺灣桃園地方法院交通法庭
           法  官  柯姿佐
以上正本證明與原本無異。
如不服本裁定，應於裁定送達後5 日內向本院提出抗告狀。
           書記官  王明玉
中    華    民    國    98    年    7     月    15    日


司法院資訊處製作；財團法人民間司法改革基金會備份。
